臺灣高等法院民事裁定
111年度抗字第482號
抗  告  人  王興華  
上列抗告人因與相對人胡惠蘭、王上間請求侵權行為損害賠償事
件，對於中華民國111年3月9日臺灣桃園地方法院110年度訴字第
2087號所為裁定提起抗告，本院裁定如下： 
    主  文
原裁定廢棄。
    理  由
一、按管轄權之有無，應依原告主張之事實，按諸法律關於管轄
    之規定而為認定，與其請求是否成立無涉（最高法院65年台
    抗字第162號判例意旨參照）。而因侵權行為涉訟者，得由
    行為地之法院管轄，為民事訴訟法第15條第1項所明定。所
    謂侵權行為地，凡為一部實行行為或其一部行為結果發生之
    地皆屬之；又所謂實行行為，係指已開始實行侵權行為構成
    要件之行為而言。再共同訴訟之被告數人，其住所不在一法
    院管轄區域內者，各該住所地之法院俱有管轄權。但依民事
    訴訟法第4 條至第19條規定有共同管轄法院者，由該法院管
    轄，同法第20條定有明文。前開但書規定，係具特殊性質之
    審判籍，雖不排除合意或應訴管轄之規定，然排除普通審判
    籍之適用。是於被告數人住所不在一法院管轄區域內之共同
    訴訟，而有民事訴訟法第4條至第19條規定之共同管轄法院
    時，原告應向該共同管轄法院起訴(最高法院109年度台抗字
    第1554號裁定意旨參照)。至於同一訴訟，數法院有管轄權
    者，原告得任向其中一法院起訴，同法第22條亦有明定。末
    按被告不抗辯法院無管轄權而為本案之言詞辯論者，以其法
    院為有管轄權之法院，同法第25條定有明文。所謂「本案之
    言詞辯論」，係指被告於言詞辯論期日或準備程序期日，就
    為訴訟標的之法律關係為實體上之陳述而言。倘被告僅於書
    狀就為訴訟標的之法律關係為實體上陳述內容之記載，未於
    言詞辯論期日或準備程序期日以言詞加以引用，自難謂被告
    已為本案之言詞辯論（最高法院93年度台抗字第539號裁定
    意旨參照）。
二、本件抗告人於原法院起訴主張：相對人胡惠蘭（下逕稱姓名
    ）為伊前配偶，相對人王上（下逕稱姓名）則為胡惠蘭委任
    之律師；胡惠蘭侵入伊位於新北市汐止區之住處而竊得伊印
    章，未經伊授權而將該印章蓋用於本票（下稱系爭本票）及
    書狀上，更與王上聯手冒用第三人郭宗人及伊之名義，向臺
    灣新北地方法院（下稱新北地院）提出書狀，以郭宗人之名
    義訴請伊給付票款，及以伊之名義聲請變更伊姓氏為母姓夏
    氏（下稱家事聲請狀），足見相對人係共同侵害伊之權利，
    爰依民法共同侵權之法律關係，請求相對人賠償伊新臺幣（
    下同）200萬元等語。原法院以抗告人起訴主張之侵權行為
    事實發生於新北市汐止區、新北地院所在地，依王上之聲請
    而以原裁定將本件訴訟移送新北地院審理。抗告人不服，其
    抗告意旨略以：胡惠蘭係持有該竊得印章之人，乃居住於桃
    園地區，亦係在桃園住處行使該竊得印章而將之蓋用於系爭
    本票及家事聲請狀上，故相對人之共同侵權行為地尚應包含
    胡惠蘭位於桃園之住處，且胡惠蘭為主要侵權人，其並未向
    原法院聲請移轉管轄，原法院就本件自有管轄權，詎原法院
    逕將本件訴訟以原裁定移送新北地院審理，顯有違誤，爰提
    起抗告，求予廢棄原裁定等語。　　　　
三、經查：
　㈠胡惠蘭、王上之住所地分別位於桃園市桃園區、新北市中和
    區，有渠2人之戶籍謄本在卷可稽（見原審卷第63、65頁）
    ，各應由原法院、新北地院管轄，顯非同一法院管轄區域內
    。
　㈡而抗告人主張胡惠蘭持有該竊得印章，並於其桃園住處行使
    而將之蓋用於系爭本票及家事聲請狀上，與王上聯手冒用第
    三人郭宗人及伊之名義向新北地院遞狀，起訴請求伊應償還
    郭宗人票款，及聲請裁定准許變更伊之姓氏，上開行為皆屬
    相對人共同侵害伊權利之行為等情(見原法院卷第3至9、21
    、23至29、57、177頁，本院卷第9頁)，則依抗告人主張之
    原因事實觀之，相對人乃基於共同侵害抗告人權利之目的範
    圍內，各自分擔實行行為之一部，而互相利用對方之行為以
    達其目的，不失為共同侵權行為人，從而本件共同侵權行為
    地除收受書狀之新北地院所在地外，尚應包含胡惠蘭持竊得
    印章在桃園住處蓋用於系爭本票及家事聲請狀之實施行為地
    ，依民事訴訟法第15條第1項、第20條但書規定，上開共同
    侵權行為地所在之法院即原法院、新北地院就本件訴訟俱有
    管轄權，是依民事訴訟法第22條規定，抗告人自得任向其中
    一法院起訴；而原法院雖曾定於民國111年1月27日行言詞辯
    論程序，惟該次庭期兩造均未到庭（見原法院卷第161至163
    頁），自無民事訴訟法第25條擬制合意管轄規定之適用，從
    而抗告人據此向原法院起訴，核無違誤。
　㈢至王上雖於原法院陳明系爭本票及家事聲請狀均係向新北地
    院提出，新北地院為共同侵權行為地，且抗告人就其起訴之
    事實並未舉證以實其說，故聲請將本件訴訟移送新北地院管
    轄等語，然共同侵權行為地除結果發生地外，尚包含實施行
    為地，已如前述，且抗告人能否舉證王上曾與胡惠蘭聯手於
    桃園市、新北市等地共同實施本件侵權行為等情，乃其請求
    權成立與否之實體法上論斷問題，不能據為定管轄之標準，
    併予敘明。
四、準此，本件共同侵權行為地為桃園市地區、新北市地區，其
    所在之法院即原法院、新北地院就本件訴訟俱有管轄權，抗
    告人向原法院提起本件訴訟，並無不合，原法院未見及此，
    逕依王上之聲請，將本件訴訟裁定移送新北地院，於法自有
    未洽。抗告意旨指摘原裁定不當，聲明廢棄，為有理由，爰
    由本院將原裁定廢棄，並由原法院另為適法之處理。 
五、據上論結，本件抗告為有理由，爰裁定如主文。　　
中　　華　　民　　國　　111 　年　　4 　　月　　28　　日
                  民事第十四庭  
                        審判長法  官  蔡和憲
                              法  官  周群翔
                              法  官  周珮琦
正本係照原本作成。
本裁定除以適用法規顯有錯誤為理由外，不得再抗告。如提起再
抗告，應於收受送達後10日內委任律師為代理人向本院提出再抗
告狀。並繳納再抗告費新臺幣１千元。
中　　華　　民　　國　　111 　年　　4 　　月　　28　　日
                              書記官  強梅芳